【裁判字號】    95,易,600
【裁判日期】    951030
【裁判案由】    集會遊行法
【裁判全文】
臺灣臺北地方法院刑事判決               95年度易字第600號
公  訴  人  臺灣臺北地方法院檢察署檢察官
被      告  甲○○
上列被告因違反集會遊行法案件，經檢察官聲請以簡易判決處刑
（94年度偵字第23210號），本院台北簡易庭認不宜以簡易判決
處刑，簽請移由本院普通庭審理，被告自白犯罪，本院合議庭裁
定由受命法官獨任以簡式審判程序審理判決如下：
    主  文
甲○○共同集會、遊行經該管主管機關命令解散而不解散，仍繼
續舉行經制止而不遵從，首謀，處有期徒刑肆月，如易科罰金，
以銀元參佰元即新台幣玖佰元折算壹日。緩刑貳年。
    事  實
一、甲○○與乙○○（尚未到案）明知未經填具申請書向主管機
    關申請許可，不得舉行室外遊行，自民國（下同）94年5月
    28 日起之每週六下午，分別多次在臺北市○○○路、凱達
    格蘭大道附近，集結民眾，持甲○○所提供之國旗揮舞，乙
    ○○時或持「沒有真相沒有總統」、「治國無能竊國有方」
    等標語，表達其不滿，並在該處為繞行之室外遊行。嗣於94
    年9 月23日下午，乙○○、甲○○復共同基於違反集會遊行
    法之犯意聯絡，未經填具申請書向主管機關申請，逕自在臺
    北市○○○○○道、中山南路即景福門圓環之西南人行道為
    室外遊行，經臺北市政府警察局中正第一分局介壽路派出所
    所長楊文振分別於同年9月23日下午7時40分許及7時50分許
    ，為第一次舉牌警告及第二次舉牌命令解散，乙○○、甲○
    ○等仍聚集不散；再於翌（24）日下午，乙○○、甲○○承
    前概括犯意，率不詳姓名人士多人，先在外交部人行道前集
    結，由乙○○身上懸掛上揭標語，並持甲○○所提供之國旗
    ，由乙○○行走前端帶領群眾，分別任首謀，並沿在臺北市
    凱達格蘭大道東向西外側車道逆向集體遊行，經楊文振分別
    於同日下午5時40分許、5時47分許、6時1分許，為第一次舉
    牌警告、第二次舉牌命令解散及第三次舉牌制止，乙○○、
    甲○○及不詳姓名人士多人等人仍未散去，嗣經員警持續勸
    導民眾解散，始陸續離去。
二、案經臺北市政府警察局中正第一分局報告台灣台北地方法院
    檢察署檢察官偵查起訴。
    理  由
一、被告甲○○對於上開事實坦承不諱，並經證人即台北市政府
    警察局中正一分局介壽路派出所所長楊文振證述在卷，並有
    現場蒐證光碟16片在卷可佐，事證明確，被告甲○○犯行已
    堪認定。
二、核被告甲○○所為，係犯集會遊行法第29條之罪。按行為後
    法律有變更者，適用行為時之法律，但行為後之法律有利於
    行為人者，適用最有利於行為人之法律，刑法第2條第1項定
    有明文。本件被告甲○○與乙○○二人間就上述犯行有犯意
    聯絡與行為分擔，不論依修正前後之刑法第28條規定，均應
    論以共同正犯，並無有利或不利於被告甲○○，依上開刑法
    第2條第1項規定，應適用修正前第28條規定，論以共同正犯
    。
三、本件被告犯罪時，刑法第41條第1項前段規定：「犯最重本
    刑為5年以下有期徒刑以下之刑之罪，而受6個月以下有期徒
    刑或拘役之宣告，因身體、教育、職業、家庭之關係或其他
    正當事由，執行顯有困難者，得以1元以上3元以下折算一日
    ，易科罰金。」又受刑人行為時之易科罰金折算標準，修正
    前罰金罰鍰提高標準條例第2條前段（現已刪除）規定，就
    其原定數額提高為100倍折算1日，則本件受刑人行為時之易
    科罰金折算標準，應以銀元300元折算1日，經折算為新臺幣
    後，應以新臺幣900元折算為1日。惟95年7月1日修正公布施
    行之刑法第41條第1項前段則規定：「犯最重本刑為五年以
    下有期徒刑以下之刑之罪，而受六個月以下有期徒刑或拘役
    之宣告者，得以新臺幣一千元、二千元或三千元折算一日，
    易科罰金。」比較修正前後之易科罰金折算標準，以95 年7
    月1日修正公布施行前之規定，較有利於受刑人，則應依刑
    法第2條第1項前段，適用修正前刑法第41條第1項前段規定
    ，定其折算標準。本件審酌被告甲○○之素行、犯罪之動機
    、所生危害及犯罪後態度等一切情狀，量處如主文所示之刑
    ，並諭知易科罰金之折算標準。
四、末查被告甲○○並無任何前科，有台灣高等法院被告全國前
    案紀錄表可稽，經此教訓應知警惕而無再犯之虞，而依修正
    後刑法第74條第1項不得宣告緩刑係以被告前因故意犯罪而
    受行之宣告或執行完畢，修正前刑法第74條則不以被告前所
    犯係以故意犯罪為必要，比較修正前後之規定，以修正後之
    規定有利於被告，本件被告甲○○本件經宣告判處有期徒刑
    3月，不論依修正前刑法第74條第1款或修正後第74條第1項
    第1款之規定，均得宣告緩刑，本院認被告甲○○所宣告之
    刑，以暫不執行為適當，爰依修正後刑法第74條第1項第1款
    併予宣告緩刑2年，以啟自新。
五、被告乙○○俟到案後再行審結。
六、據上論斷，應依刑事訴訟法第452條、第273條之1第1項、第
    299條第1項前段，集會遊行法第29條，刑法第2條第1項、第
    11條前段、第74條第1項第1款、修正前刑法第28條、第41條
    第1項前段，修正前罰金罰鍰提高標準條例第2條，現行法規
    所定貨幣單位折算新台幣條例第2條，判決如主文。
本案經檢察官許鈺茹到庭執行職務
中    華    民    國    95    年    10    月    30    日
                  刑事第十二庭  法  官  曾正龍
以上正本證明與原本無異。
如不服本判決，應於判決送達後10日內，向本院提出上訴狀。
                                書記官  彭自青
中    華    民    國    95    年    10    月    31    日
附錄法條：集會遊行法第29條
集會遊行法第29條
 (罰則 (三))
集會、遊行經該管主管機關命令解散而不解散，仍繼續舉行經制
止而不遵從，首謀者處2年以下有期徒刑或拘役。


司法院資訊處製作；財團法人民間司法改革基金會備份。
